臺灣高等法院刑事裁定
110年度再字第5號
抗  告  人
即  被  告  陳鴻銘



上列抗告人因違反毒品危害防制條例案件，對於本院110年度毒
抗字第114號，中華民國110年2月3日確定裁定（原審案號：臺灣
臺北地方法院109年度毒聲字第433號）聲請重新審理，本院重新
審理後，裁定如下：
    主  文
抗告駁回。
    理  由
一、本件抗告人即被告陳鴻銘因施用第二級毒品甲基安非他命，
    經原審法院以109年度毒聲字第238號裁定送勒戒處所觀察、
    勒戒後，嗣經法務部○○○○○○○○附勒戒所評定認「有繼續施用
    毒品傾向」，此有法務部○○○○○○○○109年12月18日新戒所衛
    字第10907015480號函所附之有無繼續施用毒品傾向證明書
    及評估標準紀錄表在卷可稽，原審法院復以109年度毒聲字
    第433號裁定令被告入戒治處所施以強制戒治，其期間為6個
    月以上，至無繼續強制戒治之必要為止，但最長不得逾1年
    等語。被告不服提起抗告，經本院於民國110年2月3日以110
    年度毒抗字第114號裁定駁回抗告確定在案（下稱原確定裁
    定）。
二、聲請重新審理意旨略以：被告係依據109年1月15日公布、同
    年7月15日施行之毒品危害防制條例第20條規定，經法院裁
    定入勒戒處所觀察、勒戒，惟法務部依照101年1月3日法矯
    字第1000600160號函釋，自101年1月10日起，受觀察、勒戒
    人均一律採用該項指標進行判定觀察、勒戒成效，兩者顯然
    相互衝突。細繹法務部○○○○○○○○附勒戒所評估標準紀錄表，
    被告之總分為154分，其中前案紀錄即高達137分，惟此與被
    告有無繼續施用毒品傾向有何關聯？原裁定未檢視被告是否
    有打哈欠、流鼻涕、流眼淚、盜汗等戒癮或戒斷症狀，其評
    估有擅斷不公之處，請依新修正之規定重予計算等語。嗣經
    本院於110年4月1日以110年度聲再字第108號裁定重新審理
    ，並停止強制戒治之執行在案。
三、經查：本件原審裁定及原確定裁定所依據之「有無繼續施用
    毒品傾向評估標準紀錄表」及「有無繼續施用毒品傾向評估
    標準說明手冊」，係法務部○○○○○○○○附勒戒所依據相關專業
    知識經驗人士，於被告觀察、勒戒期間，依其本職學識就被
    告之前科紀錄及行為表現、臨床評估及社會穩定度等因素所
    為之綜合判斷，其評估依據詳實並具有科學驗證，依當時有
    效之評估標準所得之結論，由形式上觀察並無擅斷或濫權等
    明顯不當之情事。嗣法務部雖已修正「有無繼續施用毒品傾
    向評估標準紀錄表」及「有無繼續施用毒品傾向評估標準說
    明手冊」，其中關於「毒品犯罪相關司法紀錄」、「其他犯
    罪相關紀錄」等項目均改以總分上限為計分方式，並已於11
    0年3月26日起公布實施。惟法務部上開就「有無繼續施用毒
    品傾向評估標準紀錄表」及「有無繼續施用毒品傾向評估標
    準說明手冊」之修正，性質上應屬於法規命令之變更，則上
    開「有無繼續施用毒品傾向評估標準紀錄表」及「有無繼續
    施用毒品傾向評估標準說明手冊」修正後，依新標準重新評
    估，若有合於刑法第2條第3項所稱「法律有變更，不施以保
    安處分者，應免其保安處分之執行」之情形，檢察官自應本
    於職權停止強制戒治之執行，釋放被告，如檢察官未為前述
    處置，被告亦得依刑事訴訟法第484條規定，向諭知該裁判
    之法院對檢察官所為強制戒治之執行指揮聲明異議，以資救
    濟。　
四、綜上所述，本件經本院重新審理後，認原審裁定適用裁定當
    時有效之法規命令評估後之上開「有無繼續施用毒品傾向評
    估標準紀錄表」、「有無繼續施用毒品傾向評估標準評分說
    明手冊」，認被告有繼續施用毒品之傾向而裁定令入戒治處
    所施以強制戒治及原確定裁定所依據當時有效之法規命令，
    認事用法並無違誤，聲請意旨主張應依新修正公布之「有無
    繼續施用毒品傾向評估標準紀錄表」及「有無繼續施用毒品
    傾向評估標準說明手冊」重新評估其有無繼續施用毒品之傾
    向云云，其抗告無理由，應予駁回。
據上論斷，依刑事訴訟法第412條，裁定如主文。
中　　華　　民　　國　　110 　年　　6 　　月　　17　　日
                  刑事第二十五庭審判長法　官  邱滋杉
                                      法　官  黃翰義
                                      法　官  陳彥年
以上正本證明與原本無異。
不得抗告。
                                      書記官  彭秀玉
中　　華　　民　　國　　110 　年　　6 　　月　　17　　日